臺灣高雄地方法院民事判決　　　　　　 110年度簡上字第48號
上　訴　人　鞏家宏　
訴訟代理人　陳韋誠律師
　　　　　　黃大中律師
　　　　　　郭乃瑜律師
被上訴人　　陳敬文　
上列當事人間請求損害賠償事件，上訴人對於本院高雄簡易庭於
民國110 年2 月2 日所為109 年度雄簡字第1392號第一審判決提
起上訴，本院於民國110 年10月5 日言詞辯論終結，判決如下：
    主  文
上訴駁回。
第二審訴訟費用由上訴人負擔。
    事實及理由
壹、程序事項
一、按於第二審為訴之變更或追加，非經他造同意，不得為之。
    但擴張或減縮應受判決事項之聲明者，不在此限。民事訴訟
    法第446 條第1 項、第255 條第1 項第3 款定有明文。上開
    規定於簡易訴訟程序第二審上訴程序均準用之，同法第436
    條之1 第3 項亦有明定。上訴人於原審起訴請求：被上訴人
    應給付上訴人新臺幣（下同）150,263 元，及自起訴狀繕本
    送達翌日起至清償日止，按週年利率5%計算之利息，嗣於第
    二審訴訟程序，因被上訴人依本院109 年度簡字第1369號（
    下稱另案）刑事判決之緩刑條件，已賠償上訴人3 萬元，將
    上開請求金額減縮為120,263 元，利息部分則不變，核屬減
    縮應受判決事項之聲明，揆諸前開規定，自應准許。
二、本件被上訴人經合法通知，未於言詞辯論期日到場，核無民
    事訴訟法第386 條所列各款情形，爰依上訴人之聲請，由其
    一造辯論而為判決。
貳、實體事項
一、上訴人起訴主張：兩造為址設高雄市○鎮區○○街00號「Ｏ
    Ｏ物流有限公司」（下稱ＯＯ公司）之同事，被上訴人於民
    國108 年12月12日20時20分許，在特定多數人得以共見共聞
    之ＯＯ公司內，因工作交接班問題與上訴人發生口角，詎被
    上訴人竟基於公然侮辱及傷害之犯意，先以「幹你娘，你現
    在是青三小」等語（下稱系爭言詞）辱罵上訴人，足以貶損
    上訴人人格及社會評價，旋又徒手毆打上訴人之頭部等處，
    致上訴人受有頭部挫傷併頭暈、右食指擦傷等傷害（下稱系
    爭傷害）。上訴人因系爭傷害而支出醫療費用600 元，且因
    休養2 日無法工作及因請假未能領到全勤獎金，受有工作損
    失4,542 元，此外，上訴人因系爭傷害及遭被上訴人辱罵而
    於精神上受有痛苦，各請求被上訴人賠償精神慰撫金72,561
    元、72,560元，爰依民法第184 條第1 項前段之規定提起本
    訴等語。並於原審聲明：被上訴人應給付上訴人150,263 元
    ，及自起訴狀繕本送達翌日起至清償日止按週年利率5%計算
    之利息。
二、被上訴人則以：伊就對上訴人為系爭言詞及造成上訴人受有
    系爭傷害一事，有向上訴人道歉，兩造已成立和解，上訴人
    說不再追究、請求賠償等語，資為抗辯。並聲明：㈠上訴人
    之訴駁回。㈡如受不利之判決，願供擔保請准宣告免為假執
    行。
三、原審審理後，認定兩造已成立和解，上訴人同意不再就被上
    訴人對其為系爭言詞及造成其受有系爭傷害一事追究民事責
    任，上訴人因和解所拋棄之權利已消滅，自不得再向被上訴
    人請求損害賠償，並駁回上訴人之訴。上訴人不服原審判決
    ，提起上訴，並補陳：證人ＯＯＯ之記憶與事實有所出入，
    且被上訴人雖已向上訴人道歉，但兩造未談及不再相互追究
    民事責任，上訴人亦未同意拋棄自身之損害賠償請求權等語
    ，並聲明：㈠原判決廢棄。㈡被上訴人應給付上訴人120,26
    3 元，及自起訴狀繕本送達翌日起至清償日止按週年利率5%
    計算之利息。被上訴人於本院第二審審理中則未到庭亦未以
    書狀提出任何答辯。
四、本院得心證之理由：
  ㈠按因故意或過失，不法侵害他人之權利者，負損害賠償責任
    ；又不法侵害他人之身體、健康、名譽、自由、信用、隱私
    、貞操，或不法侵害其他人格法益而情節重大者，被害人雖
    非財產上之損害，亦得請求賠償相當之金額。前二項規定，
    於不法侵害他人基於父、母、子、女或配偶關係之身分法益
    而情節重大者，準用之，民法第184 條第1 項、第195 條第
    1 、3項定有明文。
  ㈡上訴人主張被上訴人於108 年12月12日20時20分許，在特定
    多數人得以共見共聞之ＯＯ公司內，因工作交接班問題與其
    發生口角，被上訴人以系爭言詞辱罵之，又徒手毆打其頭部
    等處，致其受有系爭傷害等節，並提出阮綜合醫療社團法人
    阮綜合醫院診斷證明書附卷可憑（見簡附民卷第15頁），被
    上訴人於原審亦不爭執（見原審卷第88頁），且被上訴人因
    以系爭言詞辱罵上訴人，及出手傷害上訴人致其受有系爭傷
    害，經另案判決被上訴人犯傷害、公然侮辱等罪，各處拘役
    30日、罰金3,000 元，並宣告緩刑2 年等情，此經本院職權
    調閱另案刑事卷宗查閱無訛，則上訴人之主張之事實，堪信
    為真。
  ㈢又被上訴人對上訴人有公然辱罵及傷害之不法侵權行為，已
    認定如前，上訴人自得對被上訴人請求損害賠償。惟按和解
    乃當事人約定相互讓步，以終止爭執或防止爭執發生之契約
    ；和解有使當事人所拋棄之權利消滅及使當事人取得和解契
    約所訂明權利之效力。民法第736 、737 條分別定有明文。
    和解成立以後，其發生法律上效力，在消極方面，使當事人
    所拋棄之權利消滅，在積極方面，則使當事人取得和解契約
    所訂明之權利，兩造當事人均應受該契約之拘束，不得再就
    和解前之法律關係再行主張（最高法院87年度台上字第312
    號判決意旨參照）。本件上訴人主張兩造未成立和解，證人
    ＯＯＯ之證詞與事實不符等語，並提出錄影畫面光碟及譯文
    1 份（下合稱系爭光碟譯文，見本院第31至34頁）為證，然
    系爭光碟譯文中，被上訴人稱：這件事是我衝動了，不好意
    思，上訴人則稱：我知道你沒有什麼惡意；我比較CARE的就
    是，不要說當下，當下就算了，我比較CARE的就是說，我報
    案之後這兩三天你都沒有來跟我道歉，其實你如果跟我道歉
    ，我也可以馬上跟他說撤銷啦等語，與上訴人稱有要求被上
    訴人要白紙黑字，日後再談和解，兩造為暫時和解等語，並
    不相符，則系爭光碟譯文是否為證人ＯＯＯ證述兩造之和解
    經過，已屬有疑，自無從依系爭光碟譯文認定上訴人主張兩
    造僅為暫時和解一節為真。又查，證人ＯＯＯ於原審具結證
    稱其當時有詢問兩造有無和解意願，上訴人要求被上訴人需
    為此道歉，被上訴人亦同意，因此被上訴人當面跟上訴人道
    歉，兩造握手，由其見證，成立和解，兩造嗣後不再對彼此
    為民事追究等語（見原審卷第99至100 頁），上訴人雖以系
    爭光碟譯文主張證人ＯＯＯ之證詞與事實有出入等語，惟系
    爭光碟譯文無從認定為兩造最終和解經過，已如前述，上訴
    人此部分主張，不足採信，參以證人ＯＯＯ為兩造先前任職
    公司之負責人，與兩造均無密切之利害關係，應無甘冒偽證
    罪之風險而故意虛偽而為有利於任一造證述之可能，其上開
    證述內容應可採信。則上訴人就被上訴人於上開時、地對其
    為系爭言語，且致其受有系爭傷害乙事，既與被上訴人成立
    和解，而不再追究被上訴人之民事責任，依諸首揭規定，其
    因和解所拋棄之權利即已消滅，自不得再向被上訴人請求損
    害賠償。
五、綜上所述，上訴人依民法侵權行為之規定，請求被上訴人應
    給付上訴人120,263 元，及自起訴狀繕本送達翌日起至清償
    日止按週年利率5%計算之利息，為無理由，原審為上訴人敗
    訴之判決，經核並無不合，上訴意旨指摘原判決不當，求予
    廢棄改判，為無理由，應予駁回。
六、本件事證已臻明確，兩造其餘之攻擊或防禦方法及所用之證
    據，經本院斟酌後，認為均不足以影響本判決之結果，爰不
    逐一論列，另上訴人雖於言詞辯論後提出系爭光碟譯文之拍
    攝時間、地點及證人ＯＯＯ交待兩造工作之後續內容等件，
    但言詞辯論既已終結，本院即不得採為判決基礎，均附此敘
    明。
七、本件上訴為無理由，依民事訴訟法第436 條之1 第3 項、第
    449 條第1 項、第78條，判決如主文。            
中    華    民    國   110    年    10    月    19    日
                  民事第五庭  審判長法官  秦慧君
                              法      官  王耀霆
                              法      官  李莉玲
以上正本係照原本作成。
本判決不得再上訴。
中    華    民    國   110    年    10    月    19    日
                                書記官  王珮樺